【裁判字號】    89,易,152
【裁判日期】    891214
【裁判案由】    侵占等
【裁判全文】
臺灣高雄地方法院刑事判決                          八十九年度易字第一五二號
    公  訴  人  臺灣高雄地方法院檢察署檢察官
    被      告  甲○○
右列被告因侵占等案件，經檢察官提起公訴（八十八年度偵字第一五○八七號、第二
二四四五號），本院判決如左：
    主  文
甲○○損壞他人之鐵架涼棚，足以生損害於他人，處罰金參仟元，如易服勞役，以參
佰元折算壹日。
    事  實
一、甲○○因所住之高雄縣美濃鎮○○街十一之十六號磚鐵架造農舍涼棚住宅及其基
    地，於民國八十七年十月一日經法院查封拍賣，而由邱振賓拍定，再由乙○○以
    其女兒李馥羽名義於八十八年三月十五日向邱振賓購得，詎甲○○竟基於毀損之
    犯意，於八十八年五月八日搬離該處時，將乙○○所有之鐵架涼棚拆除，並將客
    廳之正門打破而損壞之，足以生損害於乙○○。
二、案經乙○○訴由高雄縣警察局旗山分局報告臺灣高雄地方法院檢察署檢察官偵查
    起訴。
    理  由
一、訊據被告甲○○固坦承有於右揭時、地因搬家時將鐵架涼棚拆除及將客廳之正門
    打破之事實，惟矢口否認有何毀損之犯行，辯稱：伊因為搬家才將鐵架涼棚暫時
    拆下放在一旁，並將打破之正門搬到外面，事後已經將涼棚裝回去，並無毀損之
    故意云云。然查，右揭事實，迭據告訴人乙○○於警訊、偵查中及本院審理時指
    述綦詳，並據證人丙○○於本院調查時到庭結證稱：點交當時根本沒有看到涼棚
    ，是事後偵查中，被告聽檢察官的話才裝回去的等語明確，而高雄縣美濃鎮○○
    街十一之十六號磚鐵架造農舍涼棚住宅及其基地，係於八十七年十月一日經法院
    查封拍賣後，由邱振賓以新台幣四十五萬六千元拍定，再由乙○○以其女兒李馥
    羽名義於八十八年三月十五日向邱振賓購得，並於八十八年六月一日點交予買受
    人等情，有臺灣高雄地方法院不動產權利移轉證書、高雄縣美濃鎮公所八十八年
    三月二十五日（八八）美鎮財字第一九三號函、高雄縣稅捐稽徵處八十八年度契
    稅繳款書各一紙在卷可稽，並經證人李馥羽於本院審理時到庭證述屬實，亦經本
    院調閱本院八十七年度執字第五九八四號執行卷宗核閱無訛；且再參以被告係於
    八十八年七月六日檢察官偵查中始將該鐵架涼棚裝回原處（見偵查卷第二十六頁
  ），衡情被告若僅係為便利進出搬家之緣故，而將鐵架涼棚暫時拆下放置一旁，
    理應於搬家後立即將鐵架涼棚回復原狀，而非遲至告訴人狀請檢察官偵辦時，始
    將該鐵架涼棚裝回原處，是縱被告事後將鐵架涼棚回復原狀，亦無解免被告毀損
    之罪責，被告顯有毀損之故意灼然甚明；此外，復有照片四張附於偵查卷可資佐
    證，被告前開所辯要屬卸飾之詞，委不足採，本件事證明確，被告犯行洵堪認定
    。
二、核被告甲○○所為，係犯刑法第三百五十四條之毀損罪。公訴人起訴事實雖未敘
    及被告損壞告訴人客廳正門之犯行，然此部分事實與公訴人起訴之犯罪事實有實
    質上一罪之關係，應為起訴效力所及，本院自應併予審理，附此敘明。爰審酌被
    告因一時失慮，而毀損告訴人之鐵架涼棚及客廳正門，且事後已將鐵架涼棚回復
    原狀，對告訴人所生損害尚非重大，及其犯罪後之態度等一切情狀，量處如主文
    所示之刑，並諭知易服勞役之折算標準。
三、公訴意旨另以：被告甲○○因所住之高雄縣美濃鎮○○街十一之十六號磚鐵架造
    農舍涼棚住宅及其基地，於八十七年十月一日經法院拍賣予邱振賓，再由乙○○
    以其女兒李馥羽名義向邱振賓購得，並經法院定期於八十八年六月一日點交，詎
    被告甲○○占用中，明知上開房屋之客廳正門、燈具、水塔、玻璃窗均已由乙○
    ○取得所有權，竟意圖為自己不法之所有，於八十八年五月二十五日拆卸上開房
    屋之附屬物，隱藏而侵占入己，因認被告尚涉有刑法第三百三十五條第一項之侵
    占罪嫌云云。按犯罪事實應依證據認定之，無證據不得推定其犯罪事實；不能證
    明被告犯罪或其行為不罰者，應諭知無罪之判決，刑事訴訟法第一百五十四條、
    第三百零一條第一項分別定有明文。又告訴人之告訴，係以使被告受刑事追訴為
    目的，是其陳述是否與事實相符，仍應調查其他證據以資審認。再事實之認定，
    應憑證據，如未能發現相當證據，或證據不足以證明，自不能以推測或擬制之方
    法，以為裁判基礎（最高法院五十二年台上字第一三○○號、四十年台上字第八
    十六號判例參照）；另刑法上之侵占罪，以持有他人之物而實行不法領得之意思
    為構成條件，自必須所侵占之物，於不法領得以前，即已在其實力支配之下，始
    與持有之要素相符（最高法院二十年上字第一五七三號判例參照）。本件公訴人
    認被告涉犯前開侵占罪嫌無非係以被告供認不諱及告訴人之指訴、照片、房屋契
    稅繳款書、拍賣公告等附卷為其論罪主要依據。然訊據告被告甲○○矢口否認有
    何侵占之犯行，辯稱：客廳正門於五月八日搬家時打破便搬到外面，並沒有侵占
    客廳正門、燈具、水塔、玻璃窗等語。經查，被告甲○○於警訊、偵查中及本院
    調查、審理時始終否認侵占之犯行，且告訴人係於八十八年六月十五日下午二時
    許，才發現前開處所之玻璃窗戶、客廳及浴室之鋁門全部不見等情，業據告訴人
    於警訊時陳稱綦詳（見八十八年六月十五日警訊筆錄），而告訴人於本院審理時
    亦到庭指稱：點交時客廳正門不見，涼棚也拆不見了，其他東西是點交後陸續不
    見的，點交時發現正門及涼棚不見，書記官說不要追究了等語明確（見本院八十
    九年十二月一日審判筆錄），是互核告訴人所為之指訴與被告之供述均屬一致，
    則客廳之正門及鐵架涼棚確係於點交前，即為被告基於毀損之故意而於搬家時損
    壞，業如前述，然尚難因客廳之正門於點交時不見，即遽認被告有何為自己不法
    所有之意圖，而侵占客廳正門之犯行；另按債務人應交出之不動產，現為債務人
    占有或於查封後為第三人占有者，執行法院應解除其占有，點交於買受人或承受
    人，強制執行法第九十九條第一項前段定有明文，則不動產點交於買受人時，即
    為解除債務人之占有，復歸由買受人占有中，而本件前開不動產係於八十八年六
    月一日解除被告之占有而點交予買受人，已如前述，則公訴人所指涼棚及客廳正
    門以外之燈具、水塔、玻璃窗等物，既係於點交後經告訴人發現陸續不見，縱使
    上開物品係被告所拿取，然點交後既非在被告之占有中，即與刑法上侵占罪須持
    有他人之物之構成要件不符，自難以該罪相繩。綜上所述，本院既查無何積證據
    足認被告有何侵占之犯行，揆諸首開說明，自難僅因告訴人發現上開物品不見，
    即遽認被告有侵占之犯行，既不能證明被告此部分犯罪，原應就被告此部分事實
    為無罪之諭知，惟因公訴人認此部分與前揭有罪部分有牽連犯之裁判上一罪關係
    ，爰不另為無罪之諭知，併此敘明。
據上論斷，應依刑事訴訟法第二百九十九條第一項前段，刑法第三百五十四條、第四
十二條第二項，罰金罰鍰提高標準條例第一條前段、第二條，判決如主文。
中      華      民      國    八十九    年     十二     月     十四     日
                                    臺灣高雄地方法院刑事第一庭
                                        法  官  陳玉聰
右正本證明與原本無異。
如不服本判決，應於判決送達後十日內，向本院提出上訴狀。
                                        書記官  鄭淑臻
中    華    民    國    八十九    年    十二        月      十四        日
附錄本案判決論罪科刑法條全文：
刑法第三百五十四條
毀棄、損壞前二條以外之他人之物，或致令不堪用，足以生損害於公眾或他人者，處
二年以下有期徒刑、拘役或五百元以下罰金。


司法院資訊處製作；財團法人民間司法改革基金會備份。
